臺灣臺南地方法院民事判決　　　　　　　94年度勞訴字第15號
原　　　告　丁○
訴訟代理人　曾子珍律師
被　　　告　李瑞欣即南帥企業社
訴訟代理人　林金宗律師
上列當事人間請求給付借款事件，經本院於民國94年9月7日言詞
辯論終結，判決如下：
    主  文
被告應給付原告新台幣捌萬貳仟伍佰元，及自民國九十四年二月
二十六日起至清償日止，按年息百分之五計算之利息。
原告其餘之訴駁回。
訴訟費用由被告負擔百分之十五，餘由原告負擔。
本判決原告勝訴部分，得假執行。但被告如於執行標的物拍定、
變賣前，以新台幣捌萬貳仟伍佰元為原告預供擔保，得免為假執
行。
原告其餘假執行之聲請駁回。
    事實及理由
一、原告起訴主張：
（一）緣原告自民國89年7月27日起即受雇於被告擔任作業員工
      作，有勞工保險局被保險人投保資料表可稽。因被告係經
      營牛皮製造加工業，原告之工作內容為牛皮自機械上拖下
      、舖平；輸送帶機械故障時，原告尚須絞斷、鋸斷損壞部
      分，不僅費力且需經常彎腰，其間也因此先後二次發生職
      業傷害，先於90年11月間，原告在工作中不慎將右手食指
      壓傷，造成指甲裂開、手指腫痛等傷害，原告因此至良安
      內外科診所及奇美醫院就診，有診斷證明書可證；後於91
      年6月間，原告在工作中協助輸送帶更換及處理淤積噴漆
      致身體受傷，隔天即有向公司廠長甲○○反應閃到腰，廠
      長甲○○及會計乙○○表示要原告去醫院檢查，但原告原
      以為是普通酸痛，就自行至良安內外科診所就醫治療，但
      經過一段時間後，酸痛之症狀皆未癒，才於91年6月25日
      至奇美醫院診斷，經醫生診斷結果發現為第五腰椎椎弓骨
      折、脊椎滑脫、背痛及左手肘肌腱炎等傷病，因以上傷病
      ，原告除門診治療外，更住院進行手術，並持續復健，有
      相關醫療院所之診斷證明書可證。又原告以上傷病係因工
      作中負重及搬抬所造成，乃屬工作相關之傷病，且必須持
      續追蹤治療，亦有國立成功大學醫學院附設醫院（以下簡
      稱成大醫院）診斷證明書及勞工保險職業傷病門診就診單
      等可證。
（二）按勞動基準法第59條規定：「勞工因遭遇職業災害而致死
      亡、殘廢、傷或疾病時，雇主應依左列規定予以補償。…
      …一、勞工受傷或罹患職業病時，雇主應補償其必須之醫
      療費用。……二、勞工在醫療中不能工作時，雇主應其按
      原領工資數額予以補償。但醫療期間屆滿二年仍未能痊癒
      ，經指定之醫院診斷，審定為喪失原有工作能力，且不合
      殘廢給付標準者，雇主得一次給付四個月之平均工資後，
      免除此項工資補償責任。……」。其補償工資金額之計算
      標準在勞動基準法施行細則第31條有明文規定：「本法第
      59條第2款所稱原領工資，係指該勞工遭遇職業災害「前
      1日」正常工作時間所得領之資」。查原告因遭遇職業災
      害而致傷害，至今仍在醫療中，而無法工作，符合上開法
      規，依法被告自應對原告負職業災害補償之責任，即被告
      應補償原告醫療費與在醫療中不能工作之工資。但被告明
      知原告因工作受傷，卻未依勞基法規定給付原領工資補償
      ，經原告向財團法人台南勞資事務基金會申請調解，因雙
      方意見不一致，調解並未成立，亦有協調紀錄可證。惟告
      因職業災害尚在醫療期間，但被告在原告受傷就醫後，非
      僅未有任何慰問，也未依勞基法之規定給予工資補償，於
      原告聲請協調後，竟無視原告已請假情形，逕自以原告違
      反請假規則而違法將原告開除，並逕自於92年6月16日將
      原告退保，有勞工保險局被保險人投保資料表可稽，致使
      原告最需要醫療之期間內必須卻自行負擔醫療費用，經原
      告發函促其處理，被告無善意回應，亦有存證信函可稽。
（三）綜上原告於受雇被告期間，因工作而受傷害，係屬勞動基
      準法所規定職業傷害，依勞動基準法第59條第1、2款及同
      法施行細則第31條規定，自有權請求被告給付原告醫療及
      原領工資補償費，被告違法終止勞動契約，應屬無效。查
      原告受雇於被告公司尚未受傷前，原領工資為每月平均為
      2 萬多元，此有原告所保留之薪資袋可證，但因原告薪資
      袋保留並完整，故願以較實際薪資為低之勞保投保薪資即
      16,500元為原領工資，因被告自91年6月起迄今拒絕給付
      工資補償，故原告擬依勞動基準法第59條第2款但書之規
      定，請求被告給付自91年6月起至94年1月之原領工資補償
      ，金額共計為528,000元（16500×32=528000）及自起訴
      狀繕本送達翌日起至清償日止，按年息百分之五計算之利
      息，並請求被告付自94年2月起，按月給付被告16,500元
      之薪資。
（四）爰聲明：被告應給付原告528,000元，及自起訴狀繕本送
      達被告翌日起至清償日止，按年息百分之5計算之利息，
      並自94年2月起，按月給付被告16,500元。原告願供擔保
      ，請准宣告假執行。
二、被告抗辯：
（一）原告係於89年7月到職，90年7月23日離職，90年11月12日
      復職，至92年7月23日離職。
（二）原告所患非屬職業傷病，所請與規定不符：
   1、按「被保險人遭遇普通傷害或普通疾病住院診療，不能工
      作，以致未能取得原有薪資，正在治療中者，自不能工作
      之第四日起，發給普通傷害補助費或普通疾病補助費。」
      勞工保險條例第三十三條定有明文。另「被保險人因執行
      職務而致傷害者，為職業傷害。」為勞工保險被保險人因
      執行職務而致傷病審查準則第3條第1項所明定。又依行政
      院勞工委員會85年6月14日台85勞保3字第120885號函增列
      勞工保險職業病種類表第三類，長期工作壓迫引起的椎間
      盤突出，得視為職業病。
   2、查本件原告丁○以於90年12月10日、91年6月4日上班時間
      搬運重物導致第五腰椎椎弓骨折、脊椎滑脫下背痛、左手
      肘肌腱炎，申請職業傷害傷病給付。嗣經勞工保險局調取
      其就診病歷送請職業病專科醫師審查：「 (一)黃女士90
      年12月10日就醫主訴『一個月前車禍後右手疼痛』，並無
      當日受傷之情形及紀錄、檢查等，故無法認定屬職業傷害
      。(二)91 年6月25日就醫主訴為『下背痛』，亦無外傷或
      外力傷害，無法認定為『傷害』 (三)另『下背痛』、『
      肌腱炎』以疾病而言，亦非屬職業病種類表列之疾病。」
      業經勞工保險局以91年11月19日保給傷字第09160704980
      號函覆在案，有該函可憑。雖原告於法定期間內向勞工保
      險監理委員會申請審議，該委員會復經審定「至申請審議
      主張其90年12月10日確實是工作時壓傷所造成，診斷書誤
      填為車禍，91年6月25日第2次門診下背疼痛及左手肘疼痛
      為搬運機械重物引起，經X光檢查發現第五腰椎椎弓骨折
      係因工作長期搬重物引起乙節，經勞工保險局派員訪查，
      據南帥企業社92年1月10日出具說明書載，該公司係以經
      營牛皮製造加工業務，黃女士於89年7月到職 (90年7月23
      日離職、90年11月12日復職至今)，擔任壓皮機械操作員
      職務，該工作需站立且應為耗費體力之工作，但無須常常
      彎腰及搬重物等。復經勞工保險局送請職業病專科醫師再
      次審查：「 (一)黃女士在工作中未曾遭受『在方向、力
      量和機轉上合理傷害』，因此其脊椎滑脫非職業傷害。(
      二)脊椎滑脫亦非屬職業病種類表列之職業病。（三）下
      背痛、手肘肌腱炎同樣非屬表列之職業病。（四）因此本
      案無法依職業傷害或職業病來認定。」本案既經職業病專
      科醫師認定黃女士所患非屬職業傷病，難認申請審議有理
      由。」云云，亦有勞工保險監理委員會92年4月1日（92）
      保監審字第0741號審定書足供參照。綜上，本件原告復執
      前詞，請求給付職業災害補償，顯無理由。
（三）原告係於94年2月4日起訴請求91年6月起之工資補償，顯
      已逾越2年之請求權期間，被告為此提出時效抗辯。另原
      告除在被告處工作外，尚在優格黎精密工業有限公司（以
      下簡稱優格黎公司）兼差清潔工作，故原告之傷害並非一
      定在被告處造成。
（四）爰聲明：駁回原告之訴。如受不利判決，請准供擔保免予
      假執行。
三、兩造不爭執之事實：
（一）原告曾於89年7月受僱於被告，嗣於90年7月23日離職，復
      於90年11月12日受僱原告擔任壓牛皮機操作員職務，91年
      6 月份起因患腰椎椎弓骨折、脊椎滑脫、下背痛、左手肘
      肌腱炎等傷病，即未回被告工廠工作，迄至92年7月23日
      遭被告以違反請假規則為由予以解僱。
（二）原告曾於91年10月15日以患有第五腰椎椎弓骨折、脊椎滑
      脫、下背痛、左手肘肌腱炎等職業傷病為由申請勞保給付
      ，遭勞工保險局、勞工保險監理委員會認定非屬職業傷病
      因而駁回原告之申請。
（三）原告於90年11、12月間在工作中不慎將右手食指壓傷，造
      成指甲裂開、手指腫痛等傷害。
四、本件首要爭執之點在於91年6月間所受之第五腰椎椎弓骨折
    、脊椎滑脫、下背痛、左手肘肌腱炎等傷害是否為因工作所
    引起之職業災害？經查：
（一）原告主張其於91年6月間在工作中受有上述傷害，並曾於
      91年10月間申請勞保給付，業經本院向勞保局調取原告申
      請勞保給付之全部資料在卷可稽（見本院卷9至33頁），
      上開申請勞保檢附之「勞保申請書」係被告會計乙○○所
      填寫，據證人乙○○證稱：係因原告告知伊因整理工廠而
      腰痛所以就幫她申請（見本院卷71、72頁），觀之該勞保
      申請書內詳載原告於91年6月在工廠內因工作中搬運重物
      因而脊椎、手肘受傷等語，並經被告簽認查明屬實，參以
      原告自承其工作為將大型重牛皮甩高、搬抬、須時常彎腰
      ，並受老闆或主管指示從事持鐵管彎腰挖除淤漆之工作等
      情，並佐以證人戊○○（曾為原告同事）、丙○○（原在
      被告工廠工作，嗣介紹原告接替其工作）針對原告工作內
      容之證詞（見本院卷72、73、141頁），應足認原告所受
      傷害係因工作中彎腰、搬運重物所致。雖證人即被告廠長
      甲○○證述原告工作祇須站立平舉牛皮至另一機器，不須
      彎腰、不用甩牛皮、不須抬手等語（見本院卷67至69頁）
      ，惟原告既係於工作中受傷，已經被告於上開勞保申請書
      上簽認屬實，則證人甲○○嗣於本院所為上揭證述，僅係
      為證明原告工作並不粗重，尚不足以推翻原告傷害係因工
      作所致。另證人乙○○復證稱：伊係為符合申請理賠標準
      ，才幫原告填寫勞保申請書，原告只是說她腰痛，沒有講
      什麼原因云云（見本院卷71頁），更可見原告當時即有告
      知證人乙○○伊有腰痛，並非虛構，倘非工作所造成，證
      人乙○○應無虛偽登載勞保申請書之理，否則豈有欺騙勞
      保局之嫌！又證人乙○○目前尚與被告有僱傭關係，其嗣
      後於本院所為證述，顯有迴護偏袒被告之虞，尚難採信。
（二）經本院函詢成大醫院、奇美醫院關於被告傷勢是否為工作
      所致一節，均回覆稱為工作中累積傷害所造成，與工作中
      彎腰、搬運重物有關（見本院49、50、92、93、104、105
      頁），亦可證原告之肩傷、腰傷確為職業災害。
（三）雖被告抗辯：原告另於優格黎公司兼差清潔工作云云，惟
      經優格黎函覆本院稱：原告係於90年5月份起約3、4個月
      在該公司從事二樓部分居家之打掃工作等語（見本院卷
      130頁），則原告於優格黎公司兼差打掃之時間僅3、4個
      月，且係於本件職業傷害發生（91年6月）之前，尚難謂
      有何因果關係。綜合以上事證，堪認原告於91年6月間所
      受之第五腰椎椎弓骨折、脊椎滑脫、下背痛、左手肘肌腱
      炎等傷害應屬職業災害。
五、按勞工受傷或罹患職業病時，雇主應補償其必須之醫療費用
    ，又因勞工在醫療中不能工作時，雇主應按其原領工資數額
    予以補償，但醫療期間屆滿2年仍未能痊癒，經指定之醫院
    診斷，審定為喪失原有工作能力，且不合第3款之殘廢給付
    標準者，雇主得1次給付40個月之平均工資，免除此項工資
    補償責任，勞動基準法第59條第1款前段、第2款分別定有明
    文。又按依勞動基準法第61條規定：「第59條之受領補償權
    ，自得受領之日起，因2年間不行使而消滅。」查本件原告
    於職業災害前原領工資為二萬餘元，惟主張以較實際為低之
    月投保薪資16,500元計算，亦為被告所不爭，則次應審酌者
    乃是原告於91年6月之後，是否有仍在醫療中，有不能工作
    （即喪失原有工作能力）之事實。經查：原告於遭遇本件職
    業傷害後，先後於奇美醫院、台南市福星接骨所、台南市邱
    盈禎醫院、良安內外科診所、仁豪堂中醫診所就診，目前尚
    在奇美醫院復建中，業據原告上開醫療院所之診斷證明書為
    證，而醫療期間係指醫治與療養（包括後續復健），應可認
    原告目前尚在醫療中。惟原告請求自91年6月起至92年2月4
    日止工資補償部分，因原告係於94年2月5日起訴請求被告給
    付工資補償，故上開期間工資部分，因已罹於二年請求權時
    效，且經被告提出時效消滅抗辯，原告此部分請求，顯無理
    由。至原告請求92年2月5日起迄今及未來每月16,500元之工
    資補償部分，尚須視原告是否符合「醫療中不能工作」之情
    形而定。查，經本院函詢成大醫院、奇美醫院有關原告目前
    復原情形？成大醫院回覆稱：原告於92年6月25日就醫時，
    當時病況仍有背痛，MRI仍有輕度椎間盤L4-5之膨出，當不
    宜從事原來之彎腰搬運物品工作等語（見本院卷93頁），奇
    美醫院則答覆謂：原告脊椎復原約需1年等詞（見本院卷105
    頁），則依據上開專業醫療機構之判斷及審酌被告自承並未
    安排其他原告可勝任之工作接替（見本院卷72頁），則自92
    年2月5日起至92年6月25日（成大醫院診斷），應可認原告
    尚處於醫療中不能工作，被告自應給予原告92年2月起至原
    告92年6月止之工資補償。至92年7月迄今，原告是否尚未恢
    復其原有勞動契約中約定之工作能力，尚不能因原告尚有在
    復健，即可與「喪失原有工作能力」等同視之，原告就此方
    面之舉證仍尚有不足（成大醫院函亦謂：因原告於92年6月
    25 日迄今均未回診，故無法判定病況是否完全復原），故
    其請求92年7月迄今及未來之工資補償，依調查結果，本院
    尚難遽為採信。
六、綜上所述，原告遭受職業災害，雇主即被告應給予原告92
    年2月起至原告92年6月止，共5個月之不能工作工資補償，
    以每月16,500元計算，共計82,500元，及自94年2月26日起
    至清償日止之法定遲延利息，為有理由，應予准許。至超過
    上開範圍之請求，則因超過2年請求期間及無法證明尚屬醫
    療中不能工作，其請求尚屬無據，應予駁回。
七、本件原告勝訴部分，兩造均陳明願供擔保，請准宣告假執行
    或免為假執行，其中原告勇勝訴部分所命給付之金額未逾
    500,000元，依民事訴訟法第389條第1項第5款之規定，應由
    本院依職權宣告假執行，並就被告免為假執行之部分，酌定
    相當之擔保金額宣告之；至原告敗訴部分，其假執行之聲請
    ，因訴之駁回而失所附麗，應予駁回。
中　　華　　民　　國　　94　　年　　9 　 　月　　21　　日
                  民事第一庭    法　官　蔡雅惠
以上正本係照原本作成
如對本判決上訴，須於判決送達後20日內向本院提出上訴狀
中　　華　　民　　國　　94　　年　　9 　 　月　　21　　日
                                書記官　吳信助
